【裁判字號】    99,抗,62
【裁判日期】    990122
【裁判案由】    不服延長羈押
【裁判全文】
臺灣高等法院刑事裁定                    99年度抗字第62號
抗  告  人
即被告      甲○○
                    （現羈押於臺灣桃園看守所）
上列抗告人即被告因違反毒品危害防制條例案件，不服台灣桃園
地方法院98年度訴字第588號中華民國98年12月17日延長羈押之
裁定，提起抗告，本院裁定如下：
    主  文
抗告駁回。
    理  由
一、原裁定意旨略以：被告甲○○因違反毒品危害防制條例等案
    件，經本院訊問後，認其犯罪嫌疑重大，有證人曾士豪之證
    述、被告甲○○之自白及通訊監察譯文在卷可稽，具有刑事
    訴訟法第101條第1項第3款情形，非予羈押，顯難進行審判
    或執行，而於98年5月22日裁定羈押，並分別於同年8月22日
    、10月22日延長羈押在案等語。
二、抗告意旨略以：抗告人因違反毒品危害防制條例案件經羈押
    已逾11月，被告於本案件自調查至審理，均已明確，並無晦
    暗或其他危險，應無難以進行審判或執行上之問題存在，已
    欠缺羈押之必要。羈押之決定應遵守比例原則，若有效同等
    但干預權利較輕微之其他手段時，應選擇其他手段代替羈押
    ，不能僅以有事訴訟法第101條各款情形而予羈押，應選擇
    具保云云。
三、按法律規定羈押被告之要件，須基於維持刑事司法權之有效
    行使之重大公益要求，並符合比例原則，方得為之。且無罪
    推定原則除禁止對未經有罪判決確定之被告執行刑罰，亦禁
    止僅憑犯罪嫌疑即施予被告類似刑罰之措施，倘以重大犯罪
    嫌疑為羈押之唯一要件，即可能違背無罪推定原則。基於憲
    法保障人民身體自由之意旨，於被告犯刑事訴訟法第一百零
    一條第一項第三款之罪，嫌疑重大，且有相當理由認其有逃
    亡、湮滅、偽造、變造證據或勾串共犯或證人之虞，亦無不
    得羈押之情形，法院斟酌有無命被告具保、責付或限制住居
    等侵害較小之手段後，仍認非予羈押，顯難進行追訴、審判
    或執行者，方得羈押，始符合憲法第8 條保障人民身體自由
    及第16條保障人民訴訟權之意旨，司法院釋字第665 號解釋
    著有明文。復按法院對被告執行之羈押，本質上係為使訴訟
    程序得以順利進行或為保全證據或為保全對被告刑罰之執行
    之目的，而對被告所實施之剝奪人身自由之強制處分。而刑
    事被告經法官訊問後，認為犯罪嫌疑重大，而逃亡或有事實
    足認為有逃亡之虞，或有事實足認為有湮滅、偽造、變造證
    據或勾串共犯或證人之虞者，或所犯為死刑、無期徒刑或最
    輕本刑為5 年以上有期徒刑之罪等情形之一者，非予羈押，
    顯難進行追訴、審判或執行，得羈押之，為刑事訴訟法第10
    1條第1項所明定。是法院審查聲請羈押被告時，即應審查被
    告犯罪嫌疑是否重大、被告是否有前述刑事訴訟法第101 條
    第1項各款情事及是否有非予羈押，顯難進行追訴、審判或
    執行之必要情事等三要件，依卷內具體客觀事證予以斟酌後
    ，始決定是否有羈押之「正當性原因」及「必要性」，且被
    告有無羈押之必要，法院自得按照訴訟進行程度，就具體個
    案情節予以斟酌決定，此有最高法院29年度抗字第57號判例
    可參。故如就客觀情事觀察，法院許可羈押之裁定在目的與
    手段間之衡量並無明顯違反比例原則情形，即無違法或不當
    可言。
四、經查：本件被告甲○○所涉販賣第三級毒品犯行，業經被告
    於原審訊問時坦承不諱，並據證人曾士豪證述在卷，且有監
    聽譯文佐證，足認被告犯罪嫌疑重大；被告所犯者係最輕本
    刑五年以上有期徒刑之罪。衡諸被告涉犯上揭重罪，可預見
    一旦成罪，其罪刑不輕，被告逃匿以規避審判程序進行及刑
    罰執行之可能性甚高，仍有相當理由認為其有逃亡之虞。復
    審酌被告犯販賣第三級毒品之涉案情節，對社會侵犯之危害
    性，及國家刑罰權遂行之公益考量，認對被告等維持羈押處
    分係適當、必要，且經司法追訴之國家與社會公益，及被告
    人身自由之私益兩相利益衡量後，認本件羈押事由及必要性
    仍然存在，不能因具保而使之消滅。
五、從而，原審所為延長羈押之裁定，核無違誤。抗告意旨仍執
    前詞，指摘原裁定不當，為無理由，應予駁回。
六、據上論斷，應依刑事訴訟法第412條，裁定如主文。
中    華    民    國    99    年    1    月     22    日
                  刑事第六庭  審判長法  官  林明俊
                                    法  官  何信慶
                                    法  官  吳淑惠
以上正本證明與原本無異。
不得再抗告。
                                    書記官  陳雅加
中    華    民    國    99    年    1    月     26    日


司法院資訊處製作；財團法人民間司法改革基金會備份。
